【裁判字號】    96,抗,375
【裁判日期】    970103
【裁判案由】    撤銷假扣押裁定
【裁判全文】
臺灣高等法院高雄分院民事裁定           96年度抗字第375號
抗  告  人  乙○○
相  對  人  甲○○○○○○
上列當事人間請求撤銷假扣押裁定事件，抗告人即債權人對於中
華民國96年9 月21日臺灣高雄地方法院96年度裁全聲字第206 號
所為裁定提起抗告，本院裁定如下：
    主  文
抗告駁回。
抗告訴訟費用由抗告人負擔。
    理  由
一、本件抗告意旨略以：抗告人即債權人前以對相對人即債務人
    洪瑩珍及債務人劉建邦因妨害家庭案件有損害賠償請求權為
    由提起刑事附帶民事訴訟並聲請原法院對洪瑩珍及劉建邦裁
    定假扣押經原法院以93年度刑全字第12號裁定准予對債務人
    洪瑩珍、劉建邦假扣押在案。嗣該本案經原法院以94年度訴
    字第1927號民事判決債務人洪瑩珍及劉建邦應連帶給付抗告
    人40萬元及法定利息後，抗告人雖已對劉建邦部分足額收取
    債權，然並非對相對人洪瑩珍之債權亦一併獲滿足。又抗告
    人與相對人洪瑩珍另有請求給付違約金等事件，現正由原法
    院以96年度審訴字第926 號受理中，若貿然撤銷相對人洪瑩
    珍之假扣押，恐對抗告人有不利之損害，乃原法院遽依相對
    人洪瑩珍之聲請，撤銷前揭假扣押裁定，尚有未當，為此提
    起抗告，求予廢棄原裁定云云。
二、按假扣押之原因消滅，債權人受本案敗訴判決確定或其他命
    假扣押之情事變更者，債人得聲請撤銷假扣押裁定。民事訴
    訟法第530 條第1 項定有明文。又假扣押之原因消滅，或其
    他命假扣押之情事變更者，債務人固得聲請撤銷假扣押裁定
    ；惟所謂假扣押原因消滅，係指已無日後不能強制執行或甚
    難執行之虞而言，例如債權人原以應在外國強制執行為假扣
    押原因者，現已得在國內強制執行；或以債務人有隱匿財產
    之虞，現債務人已為債權人設定抵押權等是。又所謂其他命
    假扣押之情事變更，則指債權人依假扣押押保全執行之請求
    已經消滅或經本案判決予以否認或已喪失其聲請假扣押之權
    利之謂（最高法院76年度台抗字第338 號裁定要旨參照）。
    另按連帶債務之債權人，得對債務人中一人或數人或其全體
    ，同時或先後請求全部或一部之給付，此在民法第273 條第
    1 項定有明文。故確定判決如就同一債務命數債務人連帶履
    行者，債權人得專對債務人中之一人，聲請為全部給付之執
    行（最高法院23年抗字第572 號判例參照），經執行獲得全
    部清償後，債權人之債權即全部消滅。
三、經查抗告人為保全對於相對人及債務人劉建邦間因妨害家庭
    案件所生侵權行為損害賠償請求債權，向原法院聲請相對人
    及劉建邦之財產在新台幣（下同）300 萬元之範圍內予以假
    扣押，經原法於93年12月16日以93年度刑全字第12號裁定准
    供33萬3,000 元擔保後，得對相對人及劉建邦之財產於100
    萬元之範圍內為假扣押，此有該裁定1 份附卷可稽（見本院
    卷第9 頁、第10頁），嗣抗告人與相對人及劉建邦間因妨害
    家庭事件所提刑事附帶民事訴訟，請求損害賠償事件，經原
    法院以94年度訴字第1927號民事判決，判命相對人與劉建邦
    應連帶給付抗告人40萬及法定遲延利息確定在案，此亦有上
    開民事判決1 份在卷可憑（見本院卷第17頁至第19頁）。而
    抗告人依該判決業已於原執行法院96年度執字第47643 號強
    制執行程序中，對連帶債務人之一即劉建邦收取足額之46萬
    3,000 元而受償完畢，此有抗告人所提民事陳報狀及長榮海
    運股份有限公司96年9 月18日長海人事96字第A1001 號函各
    1 份在卷可資佐證（見原審卷第21頁、第22頁），並經原法
    院依職權調取原法院94年度執全字第133 號、96年度執字第
    47643 號卷查核屬實。揆諸上揭說明，則本件假扣押裁定因
    所欲保全執行之請求已因清償而消滅，即屬首開法條所定「
    其他命假扣押之情事變更」之情事，相對人自可聲請撤銷假
    扣押原審因而裁定撤銷同法院93年12月16日所為93年度刑全
    字第12號假扣押裁定中關於相對人部分，經核尚無不合。至
    於抗告意旨所稱抗告人與相對人尚有另案請求給付違約金事
    件繫屬原法院，抗告人對相對人之債權尚未滿足云云。然抗
    告人所主張相對人得請求給付違約金事件（見本院卷第14頁
    至第16頁所附民事起訴狀）並非本件假扣押事件所欲保全原
    因事實之本案（即妨害庭家、侵權行為損害賠償事件）請求
    ，是抗告人上揭指摘亦無足取。從而抗告意旨執前詞指摘原
    裁定不當，求予廢棄，為無理由，應予駁回。
四、據上論結，本件抗告為無理由，依民事訴訟法第495 條之1
    第1項、第449條第1項、第95條、第78條，裁定如主文。
中    華    民    國    97    年    1     月    3     日
                            民事第三庭
                                審判長法官  張國彬
                                法      官  鄭月霞
                                法      官  吳登輝
以上正本證明與原本無異。
本件裁定不得再抗告。
中    華    民    國    97    年    1     月    4     日
                                書  記  官  張明賢
                                                      Ｆ


司法院資訊處製作；財團法人民間司法改革基金會備份。
